【裁判字號】    95,重訴,487
【裁判日期】    951130
【裁判案由】    分割共有物
【裁判全文】
臺灣板橋地方法院民事判決             95年度重訴字第487號
原      告  Ｒ○○
                        樓
?      ?  天○○
        ?  ｇ○○
        ?  癸○○
                        號7樓.
            壬○○
            ｕ○○
            亥○○
            丙○○
            宇○○
            ｋ○○
            ｍ○○
            丑○○
            ｄ○○
            塑恆股份有限公司
上?一?人
法定代理人  Ｒ○○
原      告  ｎ○○
            甲乙○
            庚○○
            己○○
            ｆ○○
上?十九人
共???同
訴訟代理人?李平義律師
被      告  Ｃ○○
                        號
?          申○○
      ?    Ｉ○○
                        號
            Ｊ○○
                        號
            Ｈ○○
                        4巷1.
            Ｆ○○
                        之1號.
            Ｙ○○
                        段31.
            Ｓ○○
                        巷臨1.
            ｃ○○
                        巷3號.
            丁○○○
                        5巷1.
            Ｌ○○
                        24號.
            宙○○
                        巷71.
            Ａ○○
                        30弄.
            ａ○○
                        28號.
            Ｏ○○
            Ｄ○○
                        13號.
            ｂ○○
                        4號5.
            辰○
                        0號
            ｅ○○
                        9號
            戌○○
                        巷24.
            Ｇ○○
                        段25.
            ｙ○○
                        巷6號.
            Ｚ○○
                        1巷4.
            子○○
                        號
            Ｔ○○
                        號
            Ｕ○○
                        號
            午○○
                        號
            ｚ○○
                        5號3.
            甲甲○
                        1號2.
            Ｑ○○
                        段98.
            ｑ○○○
                        號3樓.
            乙○○
                        8號
            ｗ○○
                        4號
            黃○○
                        2巷7.
            Ｍ○○
                        樓
            ｘ○○
                        樓
            Ｋ○○○
                        25號.
            Ｂ○○
                        2樓
            甲○○
                        巷5號.
            地○○
                        之3號.
            未○○
                        9號5.
            戊○○
                        號
            ｔ○○
                        號3樓.
            ｖ○○
                        號2樓.
            玄○○
            卯○○
                        樓
            辛○○
                        67號.
            酉○○
                        號之2.
            ｌ○○
                        2巷1.
            甲丙○
                        弄1號.
            ｈ○○
                        弄1號.
            ｊ○○
                        弄1號.
            ｉ○○
                        弄1號.
            Ｅ○○
                        6號4.
            Ｗ○○
                        號之1.
            Ｖ○○
                        號之1.
            ｐ○○
                        號6樓.
            ｏ○○
                        1號8.
            ｓ○○
                        之8號.
            ｒ○○
                        之6號.
            寅○○
                        2巷1.
            Ｎ○○
                        2號
            Ｐ○○
                        2號2.
            巳○○
            Ｘ○○
                        號
上列當事人間請求分割共有物事件，本院判決如下：
    主  文
原告之訴駁回。
訴訟費用由原告負擔。
    事實及理由
一、原告起訴主張：兩造共有坐落臺北縣五股鄉○○○段五股坑
    小段第1493地號面積167,351 平方公尺土地（下稱系爭土地
    ）係林口特定區計畫案之保護區，非屬農業用地，並無禁止
    分割，兩造間亦無不得分割之約定，茲以兩造人數眾多且分
    居各地，迄難達成分割之協議，故請求將前揭土地原物分割
    ，分割方法如附圖一所示。
二、本件依法原應進行調解，惟因原告訴訟代理人致電本院簡易
    庭略稱：無法調解，亦不願進行調解程序，請求逕為辯論庭
    辯論，無庸進行調解程序等語，本院簡易庭乃逕依民事訴訟
    法第406 條認定調解不成立，移送本院民事庭審理。本院民
    事庭受理後，未經言詞辯論，且被告等六十五人亦未提出任
    何書狀陳述。
三、按原告之訴，依其所述之事實，在法律上顯無理由者，法院
    得不經言詞辯論，逕以判決駁回之，民事訴訟法第249 條第
    2 項定有明文。次按分割共有物之訴，須共有人全體參與訴
    訟，其當事人之適格始無欠缺；如有遺漏，即屬當事人之適
    格有欠缺，法院無從命補正，應以原告之訴無理由而駁回之
    ；又關於當事人適格與否，為法院依職權調查之事項，無論
    訴訟進行至如何之程度，應隨時依職權調查之（最高法院52
    年度台上字第1947號、52年度台上字第3085號、59年度台上
    字第2639號、85年度台上字第905 號判決意旨參照）。
四、本件原告主張系爭土地為兩造所共有，並以在「土地同意分
    割所有權人」表格中簽名者為原告，前揭被告欄所示65人為
    被告，惟經逐一比對原告所提出之系爭土地登記謄本後，尚
    有共有人李紹森未一併列為當事人（見本院重調字卷第25頁
    ），其所提本件分割共有物之訴，既未由共有人全體參與訴
    訟，即屬當事人之適格有欠缺。是依原告所訴之事實，在法
    律上顯無理由，本件爰不經言詞辯論，逕以判決駁回其訴。
據上論結，本件原告之訴為有理由，依民事訴訟法第78條、第85
第1 項、第249 條第2 項，判決如主文。
中    華    民    國    95    年    11    月    30    日
                  民事第二庭?審判長法  官  梁宏哲
                                    法?官?黃若美
                                    法?官  楊明佳
以上正本係照原本作成。
如對本判決上訴，須於判決送達後20日內向本院提出上訴狀。
中    華    民    國    95    年    11    月    30    日
                            ?      書記官  楊璧華


司法院資訊處製作；財團法人民間司法改革基金會備份。
